【裁判字號】    91,訴,763
【裁判日期】    920109
【裁判案由】    強盜等
【裁判全文】
臺灣板橋地方法院刑事判決                          九十一年度訴字第七六三號
    公  訴  人  臺灣板橋地方法院檢察署檢察官
    被      告  丑○○  女  民.
          （原名鍾瑞蘭）
    選任辯護人  林長泉  律師
    被      告  壬○○  男  民.
右列被告因強盜等案件，經提起公訴（八十八年度偵字第二三五九Ｏ號），爰判決如
左：
    主  文
丑○○共同以強暴妨害人行使權利，處有期徒刑捌月。
壬○○無罪。
    事  實
一、丑○○原係盛揚科技股份有限公司（設台北縣中和市○○街一二二號三樓，下稱
    盛揚公司）會計，與其前夫己○○（通緝中，另案審理）共同經營盛揚公司，惟
    因經營不善，於民國（下同）八十八年四月間，由己○○與波茲曼科技股份有限
    公司（設台北市○○路○段三九號七樓，下稱波茲曼公司）負責人辛○○約定，
    由波茲曼公司「代管經營」盛揚公司，嗣己○○、辛○○於八十八年八月二十七
    日協議，上開委託代管經營事宜，至八十八年八月三十一日終止，盛揚公司結清
    波茲曼公司代墊之款項後，波茲曼公司即退出經營，在結清前，除已收取貨款必
    須出貨者，由雙方確認後出貨外，暫時凍結一切業務，波茲曼公司並在大門上加
    掛大鎖，雇用保全人員看守。
二、詎丑○○、己○○竟於八十八年九月十四日下午三時二十分許，與多名不詳姓名
    之一、二十名成年男子共同基於強制罪之犯意，並僱用不知情之雙喜搬運公司職
    員丁○、戊○，先由己○○、丑○○持土地及建物權狀至台北縣政府警察局中和
    分局中和派出所報案，隱瞞與波茲曼公司間之凍結業務約定，稱要進入自己的廠
    房受阻，要求警方陪同至現場，並且要強行進入台北縣中和市○○街一二二號三
    樓廠房，保全人員乙○○見狀擋在門口阻止，己○○、丑○○等人即一湧而上，
    推板車撞擊乙○○，並將乙○○推開，乙○○見人己○○等人多勢眾，無力阻擋
    ，即自行退開，以電話聯絡辛○○到場處理，由癸○○在旁拍照存證，己○○等
    人以上開強暴方式，進入工廠內搬走波茲曼公司所有之電子零件一批，交給丁○
    、戊○以貨車載走，妨害波茲曼公司行使權利，經波茲曼公司訴由偵查起訴。
    理  由
一、被告丑○○矢口否認右揭犯行，辯稱：盛揚公司並非交由告訴人接手經營，僅財
    務由告訴人「代收代付」，其餘仍由盛揚公司自行負責，工廠內之零件仍屬盛揚
    公司所有，所以搬零件不需要波茲曼公司同意云云。然查：
  (一)被告與證人辛○○對於盛揚公司及波茲曼公司間之合作關係究係盛揚公司由波茲
    曼公司概括承受，或僅係委任波茲曼公司代收代付款項，雖各執一詞，然雙方既
    已約定在盛揚公司結清波茲曼公司代墊之款項後，波茲曼公司退出經營，在結清
    前，暫時凍結一切業務，有八十八年八月二十七日協議書一紙附於偵查卷第三十
    四頁可稽，則被告等人在兩家公司結清帳目之前，並無權擅自進入上開廠房，搬
    走零組件乙節，應堪認定，且證人辛○○到庭結證稱：我們進貨的零組件有數百
    種，我是根據八十八年七月三十一日盤點紀錄，確定被告有搬走零組件。因為我
    們於八月二十七日協議停工，所以從七月三十一日之後，零組件數量就沒有變動
    ，所以用九月十四日之後剩餘的數量相減，差數就是被告搬走的，在壬○○的廠
    房找到的掃描器，我很確定是我們公司所有，全部被搬走的物品都有找回等語，
    是足認被告丑○○等人將零組件搬走之行為，已妨害波茲曼公司行使權利。
  (二)又證人乙○○自警訊時起，屢次指述其於阻止己○○、丑○○等數人進入廠房時
    ，遭對方推板車向伊衝過來，致伊右手肘及兩小腿均被撞傷，無法制止，被告等
    人即進入屋內搬運貨品等語不移（見八十八年九月十五日警詢筆錄、九十一年十
    一月二十一日訊問筆錄、偵查卷第一Ｏ八頁之乙○○執勤報告書），雖部分細節
    並不一致，然當時場面混亂，且距丙○審理時已事隔三年有餘，難強令證人記憶
    明確，又(1)證人即到場之警員庚○○到庭結證稱：當時我是與甲○○一起巡邏，
    剛好派出所通知我們說被告有去派出所報案，說他們要進去工廠去拿一些東西，
    派出所要我們過去看，避免雙方起糾紛。我們到了現場時，已經有一、二十人在
    場，他們沒有跟我們說什麼，他們自己把門撬開，保全人員有在一旁阻止，但被
    告這邊人多，且被告律師有講，這是被告的公司，他們有權進去，保全人員只有
    二、三人，他們雙方並沒有打架，保全人員也讓被告他們進去搬，也沒有請我們
    幫忙，所以我們就站在旁邊看。搬了約十分鐘，就搬完了，他們搬了十幾箱的東
    西，我不知道是什麼東西；被告一、二十人有強行進入，當天現場很混亂，我沒
    有看到被告等人有拿板車撞保全人員，但回到警局時，保全人員有讓我們看，他
    的腳的確受了傷，我有跟保全人員講，這是被告的房子，可以讓他們進去拿文件
    ，但保全人員都沒有跟我們講，二家公司有財務糾紛，是保全人員在派出所才跟
    我們講；我沒有看到是如何開的，我看到一位保全人員擋在門前，被告一群人就
    衝過去，把他擠開，把門打開，我站在外圍，沒有看到有人用板車撞保全人員，
    我說的現場有一、二十人，那都是要進去的，保全人員是被強迫推開的，不是自
    願退開，但保全人員也沒有向我們求助，所以我們也沒有幫他。他擋完之後，就
    打電話跟公司的人講，沒有再繼續阻止等語；(2)證人甲○○到庭結證稱：警衛沒
    有請我們制止，我也沒有講他們可以進去搬東西，我只看到被告有六、七個人，
    沒有二十個人，我是有看到警衛去阻止，對方有鑰匙，一來把門打開，對方要把
    板車推進去，警衛不讓他們推進去，雙方在拉扯板車時，警衛的腳有被車子撞到
    ，就自己退出來等語；(3)又證人戊○到庭結證稱：我看到一、二十人，約有十八
    、九人，但我不知道他們各是哪一邊的人等語；(4)證人丁○結證稱：我和戊○各
    開一台車，車子都裝滿後，有一位先生坐我們的車，帶我們到中和市○○路，他
    叫我們把貨裝到另一台貨車上，裝不下的，就放在旁邊，他們好像還要載到別的
    地方，我不知道他們要載到哪裡等語（見九十一年八月三十日訊問筆錄），是除
    了證人甲○○說自己只看到被告有六、七人以外，證人戊○、保全人員乙○○、
    警員庚○○，都說看到被告方有一、二十人，故應以戊○等三人之證述較為可採
    ，被告偕同一、二十人到場，並利用人多勢眾，場面混亂之際，強行進入廠房搬
    運零組件，其係施用強暴行為，應堪認定。
二、
  (一)被告係犯刑法第三百零四條之強制罪（乙○○受傷係被告等施用強暴行為之當然
    結果，不另論傷害罪）。其與己○○等一、二十名成年人間，有犯意聯絡、行為
    分擔，為共同正犯。公訴人認被告上開行為，涉嫌刑法第三百二十八條第一項之
    強盜罪嫌，然起訴犯罪事實欄認定被告係夥同多名不詳男子，則對應的所犯法條
    應該是結夥三人以上強盜罪嫌，起訴書的犯罪事實與所犯法條已前後矛盾。再者
    ，盛揚公司與波茲曼公司對於其所約定「代管經營」之合作方式，爭議甚鉅，尚
    無法認定被告在搬運零組件之際，有不法所有之意圖，又依客觀情狀，被告等人
    的行為，尚未使保全人員乙○○、癸○○的自由意志，被壓制到不能抗拒的程度
    ，而是保全人員認為對方人多，自己這方只有兩人，阻止不了，故乙○○受傷後
    自行退開打電話聯絡業主，癸○○則從頭到尾都沒有上前阻擋，而在一旁照相（
    見癸○○於審判期日之證詞），尚不符強盜罪之構成要件，公訴人認為被告係犯
    強盜罪嫌，尚有未洽，應於社會事實同一性之範圍內，變更起訴法條為強制罪。
  (二)公訴人另認被告涉犯刑法第三百五十四條之毀損罪、第三百零六條之侵入住宅罪
    ，然上開廠房，係盛揚公司所有，有建築改良物所有權狀一份在偵查卷可稽，且
    證人癸○○到庭結證稱被告是將門把鋸斷，把掛在門上的鎖拿掉等語，並有照片
    附於偵查卷第一Ｏ四頁可參，故並無證據證明波茲曼公司加掛的鎖，已遭破壞，
    縱使被告等人，破壞自己所經營之盛揚公司之門把、侵入自己所有之廠房（盛揚
    公司與波茲曼公司的代管經營契約，已於八十八年八月三十一日終止，波茲曼公
    司即未繼續向盛揚公司承租廠房），亦難認構成毀損與侵入住宅罪嫌，因公訴人
    認與前揭有罪部分，有牽連犯裁判上一罪之關係，爰不另為無罪之諭知。
  (三)爰審酌被告丑○○在盛揚公司與波茲曼公司結清帳款前，強行將零組件等物搬走
    ，妨害波茲曼公司行使權利之犯罪動機、目的、手段，犯罪所生之損害非輕，及
    犯罪後否認犯行，至今三年有餘，仍未賠償波茲曼公司損失，態度並非良好等一
    切情狀，量處如主文所示之刑。
三、公訴意旨另以：被告壬○○明知己○○、丑○○在台北縣板橋市○○路二五一巷
    六號壬○○所經營之加工廠內，所交付之電子零件，係屬己○○強盜所得之贓物
    ，仍予以收受，並代為加工，因認被告壬○○涉犯刑法第三百四十九條第一項之
    收受贓物罪嫌。然查：被告壬○○辯稱：在我工廠內所查獲之電子零件並非己○○所交付，而係「禧福地公司」一名「莊先生」所交付，不是警訊、偵查中所說
    的「曾先生」，這是雙方第一次交易，我沒有見過莊先生，只有在電話中聯絡，
    他要把零件交給我組裝，所以我請司機去中和市載，交貨也是由我們載到中和市
    的公司，要等交貨後莊先生才會付款云云。惟被告己○○於警詢中坦承查扣之物
    品，係伊交付給壬○○加工，且壬○○歷經兩年餘之偵查期間，均未能提出曾先
    生之聯絡方式，卻於丙○調查時，改口稱交付貨物者是子○○，而非之前所稱之
    「曾先生」，足認其所辯與事實不符，不足採信。然收受贓物罪之構成要件，須
    被告對於贓物有所認識，被告經營加工廠，對於客戶己○○交付之零件，是否為
    其所有，並無從查證，且盛揚公司與波茲曼公司內部糾紛，亦非壬○○所得知悉
    ，且公訴人並未提出任何論證，證明被告有何贓物之認識，係屬不足以證明被告
    犯罪，應為無罪之諭知。
據上論斷，應依刑事訴訟法第二百九十九條第一項前段、第三百條、第三百零一條第
一項，刑法第二十八條、第三百零四條，罰金罰鍰提高標準條例第一條前段，判決如
主文。
本案經檢察官陳炎辰提起公訴，檢察官林俊峰到庭執行職務。
中      華      民      國    九十二    年      一      月      九      日
                                            法  官  蕭  一  弘
右正本證明與原本無異。
如不服本判決，應於判決送達後十日內，向丙○提出上訴狀。
                                            書記官  郭  玉  芬
中      華      民      國    九十二    年      一      月    十三      日
附錄法條
刑法第三百零四條
以強暴、脅迫使人行無義務之事或妨害人行使權利者，處三年以下有期徒刑、拘役或
三百元以下罰金。
前項之未遂犯罰之。


司法院資訊處製作；財團法人民間司法改革基金會備份。
